【裁判字號】    98,消債抗,98
【裁判日期】    980831
【裁判案由】    清算事件
【裁判全文】
臺灣臺中地方法院民事裁定            98年度消債抗字第98號
抗  告  人  甲○○
上當事人清算事件，抗告人對於民國98年5月25日本院98年度消
債清字第69號所為裁定提起抗告，本院裁定如下：
    主  文
抗告駁回。
抗告費用新台幣壹仟元由抗告人負擔。
    理  由
一、抗告意旨略以：法院依消費者債務清理條例（下稱本條例）
    第53條第3項、第56條、第61條、第74條第2項規定裁定開始
    清算程序者，均不得抗告，辦理消費者債務清理事件應行注
    意事項第30條第1項，固有明定，然依本條例第65條（抗告
    人誤載為第64條）：「法院裁定不認可更生方案時，應同時
    裁定開始清算程序。對於不認可更生方案之裁定提起抗告者
    ，前項開始清算程序之裁定，並受抗告法院之裁判。」之規
    定可知，更生聲請人對於法院「認可更生方案之裁定」，非
    不得抗告，至為顯然。此與本條例第83條所規定：「法院開
    始清算程序之裁定，應載明其年、月、日、時，並即時發生
    效力。前項裁定，不得抗告。」迥然不同。再綜觀本條例全
    文，除本條例第157條規定：「本條例施行細則，由司法院
    定之。」外，並無授權任何機構訂定上開執行辦法或注意事
    項之明文規定，而系爭注意事項中亦未指出其授權之法源依
    據，是以，其合法性實屬可疑。本件原裁定既經鈞院認定有
    本條例第63條規定之情形，即應為不認可更生方案之裁定，
    再依本條例第65條（抗告人誤載為第64條）之規定，抗告人
    就該裁定即非不得抗告，至為顯然。惟辦理消費者債務清理
    事件應行注意事項第30條第1項卻規定不得抗告，已顯然違
    反本條例之規定，是以，縱辦理消費者債務清理事件應行注
    意事項有其授權之法源依據，然依中央法規標準法第3條、
    第11條及憲法第172條之規定，辦理消費者債務清理事件應
    行注意事項第30條第1項之規定亦因違反本條例之規定而屬
    無效。況原裁定於裁定前違反本條例第9條、第15條及民事
    訴訟法第199條、第199條之1條之規定，未就抗告人是否有
    不當消費及是否有償出租其房屋予其小舅為獲得排除合理可
    疑心證之調查，及未給予抗告人答辯機會，即驟下不認可更
    生方案之裁定。又本件抗告人雖漏列門牌號碼為台中縣龍井
    鄉○○○街46號14號2樓之建物於更生方案，然系爭建物業
    已陳報於更生方案前之相關非訟文書中，此非屬本條例第63
    條第1項第9款債務人有虛報隱匿財產之情形。又縱系爭建物
    於更生方案中疏忽漏列，然因其價值扣除貸款後僅餘新台幣
    （下同）約30萬元，而依本條例最長償還8年96期之期數計
    算，抗告人若將系爭建物之剩餘價值加入更生方案中計算，
    抗告人亦僅需提高每期償還金額3,125元，而原裁定卻僅因
    區區每月3,125元之金額，完全不予斟酌提高抗告人更生方
    案清償成數之機會，顯然違反比例原則及未給予抗告人變更
    更生方案以符合公允條件之機會，爰請求廢棄原裁定等語。
二、按法院開始清算程序之裁定，依本條例第83條第2項之規定
    ，依法不得抗告，故法院依本條例第61條規定裁定開始清算
    程序，自亦屬不得抗告，此乃依法理所為當然之解釋。而辦
    理消費者債務清理事件應行注意事項第30條第1項僅係促請
    承辦人員注意上開情形而已，並非法院認定依本條例第61條
    規定所為之裁定得否抗告之依據。是抗告人認為原審係依據
    消費者債務清理事件應行注意事項第30條第1項規定，而認
    定依本條例第61條規定所為之裁定不得抗告云云，顯屬誤會
    。
三、經查，本件抗告人聲請更生，前雖經原審裁定開始更生程序
    在案，惟抗告人所提之更生方案，卻始終未能依本條例第59
    條、第60條規定獲得債權人會議之可決，原審乃審酌抗告人
    所提之更生方案並不符本條例第64條規定之情形，而於98年
    4月24日依本條例第61規定裁定開始清算程序，揆諸首揭規
    定，抗告人對上開裁定，自不得抗告。抗告人仍對上開裁定
    提起抗告，原審乃依法裁定駁回其抗告，難認有何違誤之處
    。從而，本件抗告指摘原裁定不當，求予廢棄，為無理由，
    應予駁回。
四、至抗告人其餘抗告意旨，與本院上開論斷無涉，自毋庸再予
    審酌，併予敘明。
五、據上論結，本件抗告為無理由，依消費者債務清理條例第15
    條，民事訴訟法第495條之1第1項、第449條第1項、第95條
    、第78條，裁定如主文。
中    華    民    國    98    年    8     月    31    日
                  民事第二庭  審判長法  官  許秀芬
                                    法  官  林宗成
                                    法  官  吳美蒼
正本係照原本作成
本裁定不得再抗告。
中    華    民    國    98    年    8     月    31    日
                                    書記官


司法院資訊處製作；財團法人民間司法改革基金會備份。
